臺灣高等法院臺南分院民事判決　96年度上易字第21號
上　訴　人　永康交通企業有限公司
法定代理人　甲○○
訴訟代理人　乙○○
被上訴人　　丙○○
訴訟代理人　楊漢東律師
複代理人　　蔡淑文律師
上列當事人間請求返還代償款事件，上訴人對於民國95年11月30
日臺灣臺南地方法院95年度第一審判決（95年度訴字第1367號）
提起上訴，本院於96年2月12日言詞辯論終結，判決如下：
    主  文
上訴駁回。
第二審訴訟費用由上訴人負擔。
    事  實
甲、上訴人方面：
一、聲明：求為判決：原判決廢棄。駁回被上訴人在第一審之訴
    及假執行之聲請。
二、陳述：除與原判決記載相同者，茲引用之外，補稱：
    (一)被上訴人所提買賣合約書，雙方雖不爭執，但事實上無論
      被上訴人與上訴人，雙方均為本件訴訟中之受害人，被上
      訴人為人作保應負清償責任，上訴人因靠行信託關係負連
      帶清償責任，均屬無辜。
    (二)依據汽車貨運公會接受個別經營者（靠行）委託服務契約
      書第4條，余宗樺係JG-843真正的僱主，而應承擔完全責
      任。上訴人雖應認受託人為信託財產法律之所有權人，但
      並非JG-843真正之僱主，且被上訴人及支票發票人潘東榮
      均係確實為余宗樺作保。
三、證據：除援用第一審所提證據外，補提汽車貨運業接受個別
    經營者（靠行）委託服務契約一件為證，並聲請訊問證人陳
    永宗。
乙、被上訴人方面：
一、聲明：求為判決：駁回上訴。
二、陳述：除與原判決記載相同者，茲引用之外，補稱：
    (一)本件爭點應為被上訴人提出之買賣合約書是否有效，如果
      有效，被上訴人依該買賣合約書之連帶保證人地位向買受
      人即上訴人求償本件代償價金之款項，即為有理。至於兩
      造與合迪股份有限公司（下稱合迪公司）簽訂買賣合約書
      前，被上訴人之動機為何？應非本件之重點。
    (二)當初是余宗樺要以靠行之上訴人公司名義向合迪公司買車
      ，才邀被上訴人擔任買賣合約書中買受人之連帶保證人，
      雖然被上訴人擔任保證人是在幫忙余宗樺完成買車靠行之
      手續，但當時三方言明以上訴人為買賣契約之買受人，被
      上訴人則擔任上訴人之連帶保證人，至於上訴人與余宗樺
      則另成立靠行之信託關係。
    (三)既然買賣契約及保證關係、靠行之信託關係均為有效，當
      事人即應依各該有效之法律行為負擔責任。上訴人不能以
      其僅為余宗樺汽車靠行之受託人而主張卸責。被上訴人之
      求償不因上訴人與余宗樺是信託關係而受影響。
三、證據：援用第一審所提證據。
    理  由
一、本件被上訴人於原審主張依民法第749條之規定請求，嗣在
    本院言詞辯論中追加併依和解書請求，因其請求之基礎事實
    同一（被上訴人在起訴時已提出該份和解書），且不甚延滯
    訴訟，依民事訴訟法第446條第1項但書、第255條第1項第2
    款、第463條、第276條第1項第2款規定，應予准許，合先敘
    明。
二、被上訴人主張：上訴人於民國（下同）94年9月15日向第三
    人合迪公司購買汽車，約定價金以分期付款方式償還，自94
    年10月起至97年9月止，分36期攤付，除以購買之汽車設定
    動產擔保外，並由伊擔任連帶保證人，嗣因上訴人於94年11
    月第二期應付款起，便拒付分期款，合迪公司轉向伊請求付
    款，伊代上訴人清償新台幣（下同）510,000元，並與債權
    人合迪公司簽立和解書，在上開清償範圍內自合迪公司受讓
    債權，爰以起訴狀繕本之送達對上訴人為債權讓與之通知等
    情，依民法第749條及和解書之約定，求為命上訴人如數給
    付及加給自95年7月11日起算之法定利息之判決。
三、上訴人則以：系爭汽車係由第三人余宗樺購買，並向合迪公
    司辦理貸款，靠行於伊公司。伊不認識被上訴人，被上訴人
    係為余宗樺購車貸款之連帶保證人，而非為伊公司保證等語
    ，資為抗辯。
四、查上訴人向第三人合迪公司購買車號JG-843號曳引車等汽車
    ，價款全部為750,312元，約定價金以分期付款方式自94年
    10月起至97年9月止，分36期攤還，被上訴人為上開買賣契
    約之連帶保證人，因上訴人自第二期起即拒付分期款，致合
    迪公司轉向被上訴人請求付款，由被上訴人代為清償510,00
    0元之事實，已據被上訴人提出上訴人與合迪公司間買賣合
    約書、被上訴人與合迪公司和解書、合迪公司出具之證明書
    、票據明細資料二紙、支票與退票理由單各11張、動產擔保
     交易設定登記申請書、動產抵押契約書各一份及存證信函
     二份附卷為證，並經證人即合迪公司副理何俊模、法務蕭
     森元於原審結證屬實，上訴人對於上開文書之真正不爭執
    ，惟執前揭情詞置辯。是本件應審究者厥為上訴人是否為系
    爭買賣合約書之買受人，以及被上訴人是否為上訴人之連帶
    保證人？
五、按契約之當事人為契約上所載之雙方名義人，亦即債權債務
    之主體，應以締結契約之當事人為準。至其實際情形如何，
    尚非所問（最高法院17年上字第906號判例參照）。本件依
    據上訴人所不爭執之買賣合約書記載：系爭汽車之買受人為
    上訴人，出賣人為合迪公司，被上訴人及訴外人余宗樺均為
    買受人之連帶保證人。足見上訴人為系爭買賣合約書之買受
    人，被上訴人為買受人即上訴人之連帶保證人，要無可疑。
    上訴人辯稱：被上訴人為余宗樺購車貸款之連帶保證人云云
    ，核與上述買賣合約書所載明之文義不符，尚非足採。其所
    舉之證人陳永宗證稱：「我並不認識被上訴人，因我介紹余
    宗樺去靠行在永康公司，余宗樺與永康公司也不認識，但貸
    款公司說貸款那麼高要找一個比較好的保證人出來擔保，所
     以余宗樺才找被上訴人擔保，被上訴人在電話中有跟我說
     六十萬元以內擔保」等語，亦不能作為有利於上訴人之證
     明。
六、 次查汽車運輸業所稱之「靠行」，係指汽車所有人為達營
     業之目的，將汽車所有權移轉於車行，使成為權利人而為
     管理行為之謂，應屬信託行為之一種，車行即為其受託人
     。依信託行為之本質，在信託關係終止並信託財產（即汽
     車）經受託人移還前，應認受託人為信託財產法律上之所
     有權人，不得仍謂信託財產為信託人所有（最高法院72年
     台上字第3524號判決參照）。上訴人抗辯系爭JG-843號曳
     引車等原係余宗樺向上訴人公司買受後，靠行上訴人公司
     等情，業據提出陳永宗與余宗樺之中古汽車委賣合約書與
     余宗樺簽署之切結書為證，固可認為余宗樺與上訴人公司
     間已成立信託契約，將該曳引車所有權信託為上訴人公司
     所有，而使上訴人成為汽車之所有權人。惟此項上訴人與
     余宗樺間因靠行所成立之信託契約，係屬上訴人與余宗樺
     之內部關係，仍不得據以主張上訴人非系爭買賣合約書之
     買受人，及被上訴人為余宗樺購車貸款之連帶保證人。上
     訴人所提出之汽車貨運業接受個別經營者（靠行）委託服
     務契約，亦屬上訴人與余宗樺間之內部約定（債之關係）
     ，無從執以對抗被上訴人。
七、再查保證人向債權人為清償後，於其清償之限度內，承受債
    權人對於主債務人之債權，民法第749條前段定有明文。故
    保證人向債權人為清償或其他消滅債務之行為後，當然取代
    債權人之地位，得於清償之限度內，行使原債權人之權利。
    本件上訴人為系爭汽車買賣合約之債務人，所交付債權人即
    出賣人合迪公司之買賣價金支票經退票，依卷附買賣合約書
    第三條之約定「乙方（買受人即上訴人）所交付之票據，因
    存款不足，拒絕往來或其他原因被退票時，乙方即喪失分期
    償還之期限利益，甲方（出賣人即合迪公司）得要求立即全
    部清償。」本件價金支票既因存款不足與拒絕往來退票達11
    張，上訴人自應負一次償還全部買賣價金之債務。被上訴人
    為該買賣合約之連帶保證人，就上訴人上開價金債務負有代
    履行之責任（民法第739條），被上訴人受債權人即合迪公
    司催告後，於95年7月8日開立支票清償價金510,000元，並
    於95年7月11日兌現，已如上述，復有合迪公司出具之而為
    上訴人所不爭執之證明書、和解書附卷可稽。從而，被上訴
    人依據民法第749條之規定，向上訴人請求510,000元及自95
    年7月11日起至清償日止，按週年利率百分之五計算之法定
    遲延利息，洵屬正當（合迪公司已於94年11月25日向上訴人
    催告定期償還積欠之買賣價金，有存信函附卷為憑），應予
    准許。原審判命上訴人如數給付，於法並無違誤。上訴意旨
    指摘原判決不當，求予廢棄改判，為無理由，應予駁回其上
    訴。被上訴人依據民法第749條之規定請求既為有理由，則
    其另行根據和解書之法律關係請求（此為競合的訴之合併）
    ，即無須予以論列。又兩造其餘攻擊防禦方法及證據資料與
    判決基礎不生影響，亦勿庸再予審酌。
八、據上論結，本件上訴為無理由，依民事訴訟法第449條第1項
    、第78條前段，判決如主文。
中　　華　　民　　國　　96　　年　　2 　　月　　26　　日
                  民事第四庭    審判長法  官　林大洋
                                      法　官　林金村
                                      法　官　王惠一
上為正本係照原本作成。
不得上訴。
中　　華　　民　　國　　96　　年　　2 　　月　　26　　日
                                      書記官　徐瑞清
